【裁判字號】    97,聲判,6
【裁判日期】    970630
【裁判案由】    聲請交付審判
【裁判全文】
臺灣士林地方法院刑事裁定               97年度聲判字第6號
聲  請  人  己○○
代  理  人  鄒永禛律師
被      告  丙○○
            戊○○
            丁○○
            甲○○
            乙○○
上列聲請人因告訴被告偽造文書案件，不服臺灣高等法院檢察署
檢察長駁回再議之處分（96年度上聲議字第6109號），聲請交付
審判，本院裁定如下：
    主  文
聲請駁回。
    理  由
一、按告訴人不服上級法院檢察署檢察長或檢察總長認再議為無
    理由而駁回之處分者，得於接受處分書後10日內委任律師提
    出理由狀，向該管第1 審法院聲請交付審判；法院認為交付
    審判之聲請不合法或無理由者，應駁回之，刑事訴訟法第25
    8 條之1 及第258 條之3 第2 項前段分別定有明文。
二、本件聲請人即告訴人以被告涉犯刑法第216 條、第213 條偽
    造文書罪嫌，向臺灣士林地方法院檢察署檢察官提出告訴，
    經該檢察署檢察官以96年度偵字第1518號為不起訴處分後，
    聲請人不服而聲請再議，經臺灣高等法院檢察署檢察長以96
    年度上聲議字第6109號處分書，以聲請再議為無理由而駁回
    。聲請人於收到該處分後之10日內委任律師向本院提起本件
    交付審判之聲請，聲請交付審判之程序應無不合。
三、聲請人即告訴人聲請交付審判意旨略以：
  (一)依證人楊明裕於原檢察官依法具結作證之訊問筆錄及基隆市
    調查站95年3 月15日之調查筆錄，均明確指稱證人楊明裕先
    係於搜索扣押現場受不知名警員要求繳槍作績效，嗣伊打電
    話給綽號「阿忠」之友人，希望能幫忙找1 把槍及子彈，「
    阿忠」應允後，楊明裕旋即被帶回基隆二分局並由戊○○、
    丙○○等2 人偵訊，直至當日晚上7 、8 點始接獲友人「阿
    忠」以電話通知槍已放好，並應戊○○、丙○○等人指示與
    證人己○○討論栽槍予洪進郎之細節。證人楊明裕前揭證詞
    除已依法具結並本於自由意志所為，自屬合法有效之供述證
    據。況查證人楊明裕所為之證詞，其描述本案被告涉案之詳
    細經過，復與證人己○○、黃日原、潘曉菁等人於依法具結
    且經檢察官隔訊問後所為證詞完全符合，堪信證人楊明裕所
    為之證詞屬實。詎原檢察官不察，竟任意割裂證人楊明裕之
    證詞，且恝置證人楊明裕依法具結而與其他證人之供述完全
    相符，堪信為真實之供述證據不採，率為不起訴處分，其認
    事用法，殊有違誤。詎台灣高等法院檢察署檢察長不察，竟
    恝置前揭不利被告之事證，逕為駁回再議之處分，其認事用
    法殊有違誤。
  (二)原檢察官勘驗證人黃日原在警訊之筆錄，因係證人黃日原受
    迫答應配合警方捏造之情節後，再依警方事先擬定之案件情
    節及問答製作筆錄，當此情況，證人黃日原既係完全配合警
    方要求製作筆錄，其所為之筆錄自然以一問一答且必定有問
    必答之方式快速完成，且證人黃日原已答應配合製作不實內
    容之筆錄，故筆錄內容自與錄音帶「大致相符」而無「虛妄
    不實」，此所以依卷附之士林地方法院檢察事務官95年4 月
    4 日晚上7 時至9 時所為勘驗筆錄第3 頁附卷所為之逐字譯
    文高達10頁，竟能於當日0 時30分開始訊問至當日1 時10分
    短短40分鐘內即得將洋洋灑灑厚達10頁之全部問答內容製作
    筆錄完成，若非證人黃日原確係配合警方製作不實內容筆錄
    且如證人黃日原所述，事前已模擬多次並用去3 卷錄音帶，
    直到正式定稿再重新錄音成系爭勘驗之錄音帶，衡諸常情，
    焉有可能? 原檢察官認事用法顯有違經驗法則及論理法則。
    詎臺灣高等法院檢察署檢察長不察，竟以非初犯之黃日原豈
    有於檢察官偵訊時否認施用安非他命之輕罪，反坦承持有手
    槍、子彈重罪之理? 為駁回再議之聲請，未勘驗聲請人警訊
    錄音，有應調查證據未調查之違法。
  (三)按「阿忠」係在證人楊明裕危急之際挺身而出，代為尋覓槍
    彈，以換得楊明裕取得毒品以解燃眉之急，衡諸常情，觀之
    義理，「阿忠」如此情義相挺，證人楊明裕自然不願牽連「
    阿忠」，致令「阿忠」背負違反槍砲彈藥條例之刑責，以免
    有失江湖道義致不能見容於社會，故而一再稱不知「阿忠」
    真實姓名及聯繫方式，以維護「阿忠」並維繫兩者恩義之情
    ，此為事理之常，否則若事後爆發證人楊明裕竟出賣有大恩
    於己之友人「阿忠」，如此損人不利己之情節，證人楊明裕
    恐難見容於社會及親友，甚至有遭人報復致危人身安全之可
    能，故證人楊明裕陳稱伊不知「阿忠」真實姓名與聯絡方式
    乃事理之必然。原檢察官調查結果該扣案手機亦確有楊明裕
    與「林文忠」所有0000000000門號通聯記錄，足證案發當時
    楊明裕的確有與「林文忠」聯繫，且2 人為朋友關係。詎原
    原檢察官不察，竟僅以0000000000門號所有人「林文忠」否
    認認識楊明裕，亦否認與楊明裕聯繫及安排槍枝、子彈，即
    率爾認定證人楊明裕拜託「阿忠」安排槍、彈之供述與事實
    不符，不足採信，其認事用法殊有違經驗法則及論理法則。
    試問兩個素不相識且從未聯繫之首生人為何會互有對方手機
    電話號碼且有通聯之事實? 詎台灣高等法院檢察署檢察長不
    察，竟恝置此項有利聲請人之事證，逕為駁回再議之處分，
    其認事用法殊有違誤。
  (四)依95年10月26日被告戊○○於調查局航業海員調查處所為之
    調查筆錄第5 頁第20行至第22行供稱: 「問: 你曾否經辦毒
    品案件? 『男的』、『女的』、『藥頭』 (台語發音)係 指
    何意思? 答: 有的，我常承辦毒品案件，『男的』係指安非
    他命，『女的』係指海洛因，『藥頭』係指販售毒品的人」
    被告戊○○已明白供述伊於通訊監察譯文內所提及「男的」
    、「女的」分別為二級毒品安非他命及一級毒品海洛因，而
    被告戊○○前揭於94年9 月6 日與「佳鈴」者之通訊譯文載
    明被告戊○○明白表示他沒有「女的 (海洛因)」 ，但有「
    男的 (安非他命)」 ，且於「佳鈴」者要求「那，你拿一些
    給我，給我止一下好嗎? 很難過」，被告戊○○回答: 「你
    來找我，我在辦公室」，「佳鈴」者回答: 「好好」，則依
    卷附前揭通訊監察譯文及調查局筆錄，實足佐證被告戊○○
    確有證人楊明裕指訴以交付第一級毒品海洛因止癮以控取交
    槍作績效之犯行。詎原檢察官不察，竟漠視卷附通訊監察譯
    文及調查筆錄詳載之事實，率爾作出卷證呈現之事實相反之
    推論，而為不起訴處分自有未當。詎原高檢察長不察，竟漠
    視此項不利被告之證據，逕為駁回再議之處分，其認事用法
    殊有違誤。
  (五)依調查局中部地區機動工作組之調查報告及被告甲○○之證
    詞，足證系爭扣案槍枝於取出時係以報紙包覆，而報紙無明
    顯破損情形，且依現場扣案照片所示，槍枝亦無任何鏽蝕情
    形，此乃不爭之事實，則依警詢筆錄所載證人己○○係於92
    年9 月中旬藏放扣案槍枝於該地，至92年10月1 日始取出，
    惟依調查局前揭調查報告，於92年9 月20日至23日及25日至
    27日均為雨天在卷可稽，復有聯合報刊載報導92年9 月27日
    汐止市大雨情形在卷可證。惟本案起獲之槍枝卻全無髒污及
    鏽蝕，達包覆槍枝之報紙竟亦無破損，衡諸事理焉有可能?
    況調查局承辦調查員親自訪談負責「宏國富邑」社區花木修
    剪及庭園清理工作之吳吉男、吳明林父子2 人，均明確證稱
    在92年9 月底整理上述區域並撿拾灌木叢下落葉、枯枝時，
    未曾發現灌木叢內放置槍枝，尤足證明系爭槍枝絕非如警詢
    筆錄所載早於92年10月1 日由證人楊明裕委請友人「阿忠」
    置放於該地，方為事實。詎原檢察官不察，竟漠視恝置前揭
    已附於卷內足以證明本件犯行之證據資料而不論，率爾推論
    被告並未涉有本件犯行，其認事用法殊有違誤，其偵查顯未
    盡完備，且其不起訴處分顯有不載理由或所載理由矛盾之違
    法，應予發回續行偵查。惟高檢署檢察長不察，竟以: 「按
    （槍枝）放在草叢之時間並非很久，包覆之報紙如會被曬乾
    ，毫無破損，槍枝亦不會鏽蝕」為據，逕為駁回再議之處分
    ，殊有違誤。
  (六)末查原高檢署檢察長處分書復以: 「況被告等於92年10月20
    日移送原署偵辦，再歷半年之久，方由原署檢察官傳訊聲請
    人、證人黃日原、楊明裕偵查，若聲請人等確係遭被告等栽
    槍所致，為何於檢察官偵查時，為維護己身之清白，免受不
    白之冤，自應將冤情告訴檢察官，請求調查明確，聲請人不
    思此途，自白其犯行，事後再提出係因被告等偽造偵訊筆錄
    而有冤情，核與常情有違。」為據駁回本件再議之聲請。惟
    查，聲請人於92年10月2 日遭函送原地檢署偵辦，再歷半年
    之久，方由原地檢署檢察官於93年4 月14日首度傳訊時，聲
    請人即已表明前揭警訊筆錄不實，請求檢察官查明真相，惟
    非但未獲原地檢署檢察官置理，更進而表示聲請人如有冤屈
    ，應另行尋求管道救濟。聲請人迫於無奈始於事後向住所地
    調查局提出告訴，而有關聲請人於原地檢署檢察官首度傳喚
    時之錄音帶迭經聲請人於鈞院另案94年度訴字第67號大股槍
    砲案件審理時請求勘驗，經鈞院刑事庭多方調閱，竟發現該
    捲偵訊錄音帶竟已不翼而飛 (證一、二)， 致令聲請人求助
    無門，今更遭高檢署檢察長處分書執以為駁回再議之理由，
    實殊難令人甘服。
四、按法院認交付審判之聲請不合法或無理由者，應駁回之，刑
    事訴訟法第258 條之3 第2 項前段定有明文。次按，刑事訴
    訟法第258 條之1 規定告訴人得向法院聲請交付審判，係對
    於「檢察官不起訴或緩起訴裁量權」制衡之一種外部監督機
    制，法院僅就檢察官所為不起訴或緩起訴之處分是否正確加
    以審查，以防止檢察機關濫權，依此立法精神，同法第258
    條之3 第3 項規定法院審查聲請交付審判案件時「得為必要
    之調查」，其調查證據之範圍，自應以偵查中曾顯現之證據
    為限；而同法第260 條對於不起訴處分已確定或緩起訴處分
    期滿未經撤銷者得再行起訴之規定，其立法理由說明該條所
    謂不起訴處分已確定者，包括「聲請法院交付審判復經駁回
    者」之情形在內，是前述「得為必要之調查」，其調查證據
    範圍，更應以偵查中曾顯現之證據為限，不得就告訴人新提
    出之證據再為調查，亦不得蒐集偵查卷以外之證據，否則，
    將與刑事訴訟法第260 條之再行起訴規定，混淆不清，亦將
    使法院兼任檢察官而有回復「糾問制度」之虞；且法院裁定
    交付審判，即如同檢察官提起公訴使案件進入審判程序，是
    法院裁定交付審判之前提，必須偵查卷內所存證據已符合刑
    事訴訟法第251 條第1 項規定「足認被告有犯罪嫌疑」檢察
    官應提起公訴之情形，亦即該案件已經跨越起訴門檻，否則
    ，縱或法院對於檢察官所認定之基礎事實有不同判斷，但如
    該案件仍須另行蒐證偵查始能判斷應否交付審判者，因交付
    審判審查制度並無如同再議救濟制度得為發回原檢察官續行
    偵查之設計，法院仍應依同法第258 條之3 第2 項前段規定
    ，以聲請無理由裁定駁回。
五、按犯罪事實應依證據認定之，無證據不得認定犯罪事實，刑
    事訴訟法第154 條第2 項定有明文。而認定不利於被告之事
    實，須依積極證據，苟積極證據不足為不利於被告事實之認
    定時，即應為有利於被告之認定，更不必有何有利之證據。
    又告訴人之告訴，係以使被告受刑事訴追為目的，是其陳述
    是否與事實相符，仍應調查其他證據以資審認（最高法院30
    年上字第816 號、52年臺上字第1300號判例參照）經查：
  (一)聲請人雖謂原檢察官調查結果楊明裕手機內有其與「林文忠
    」所有0000000000通聯紀錄，足證案發當時楊明裕確有與「
    林文忠」聯繫及楊明裕偵查中所稱不知「阿忠」聯繫方式乃
    因「阿忠」提供槍枝情義相挺，不願牽連「阿忠」所致、林
    文忠證稱不認識楊明裕係怕自己牽涉槍砲罪責，並因而指稱
    檢察官不起訴處分之判斷違反論理法則、經驗法則云云。惟
    經調取前開案卷核閱，並無所謂案發當時楊明裕有以手機與
    林文忠000000 0000 聯繫之通聯紀錄，聲請人前開所指，似
    乏依據。且依筆錄所載，聲請人提供扣案之楊明裕00000000
    00手機內存檔之38組通訊錄，雖有「文忠00000000000 」電
    話，但經調閱00 00000000 門號聲請人並非林文忠，而係郭
    文勝，亦無證據顯示該門號實際使用人為林文忠。況楊明裕
    於台灣高等法院台中分院檢察署檢察官簡文鎮94年9 月29日
    訊問時雖稱查獲當天係其電話聯繫友人「阿忠」提供槍枝讓
    警員查獲，然對於檢察官詢問「己○○所提供的手機（0000
    000000）通訊簿內有記載『文忠1 』電話是0000000000，還
    有一支叫『死忠』，電話是0000000000，請問這些是不是『
    阿忠』的電話？」楊明裕答稱「都不是」（見台灣高等法院
    台中分院檢察署94年度查字第10號卷第167 頁）核與本件聲
    請人所稱提供槍枝之「阿忠」即是前述手機內載之「文忠00
    000000000 」並不相符（見該卷第161 頁）。檢察官綜合上
    開各項證據認定楊明裕所稱不實難以採信，尚難認有何違背
    論理法則、經驗法則之違誤。
  (二)聲請人另主張其於92年10月2 日移送台灣士林地方法院檢察
    署偵辦，再歷半年之久，由檢察官於93年4 月14日首度傳訊
    時，聲請人即已表明前揭警訊筆錄不實，請求檢察官查明真
    相，惟原檢察官置之不理云云。惟查：
    1.依台灣士林地方法院檢察署93年4 月14日訊問筆錄所載，
      並無記載被告所稱表明冤情之事，且依該筆錄所載，被告
      於當日筆錄尚且詳細交代槍枝來源（見台灣士林地方法院
      檢察署93年度偵字第1795號卷第103-106 頁）。
    2.聲請人又提出證一、二號函謂該捲偵訊錄音帶嗣經調閱發
      現竟已不翼而飛云云，惟聲請人提出之證一、二號函係謂
      楊明裕毒品案件警詢錄音帶及洪進郎槍砲案件借訊警詢錄
      音帶遍尋不著，並非謂聲請人於93年4 月14日偵查錄音帶
      業已不翼而飛。
  (三)其餘聲請交付審判之理由，業據台灣高等法院檢察署檢察長
    於駁回再議處分書中詳論理由，經本院審究，並無違法之處
    。本院依卷內證據審核，認並無證據可資證明被告有偽造文
    書之犯嫌，聲請人所提出之疑點也尚不足作為被告違反上開
    法律之依據，自不能認被告已符合刑事訴訟法第251 條第1
    項規定「足認被告有犯罪嫌疑」檢察官應提起公訴之情形。
    是原臺灣士林地方法院檢察署檢察官之不起訴處分及臺灣高
    等法院檢察署檢察長之駁回再議處分，均無不當，揆諸上開
    說明，本件交付審判之聲請為無理由，應予駁回。
據上論斷，依刑事訴訟法第258 條之3 第2 項前段，裁定如主文
。
中    華    民    國    97    年    6     月    30    日
                  刑事第四庭審判長法  官  趙文卿
                                  法  官  高雅敏
                                  法  官  洪慕芳
以上正本證明與原本無異。
本裁定不得抗告。
                                  書記官  林靜枝
中    華    民    國    97    年    6     月    30    日


司法院資訊處製作；財團法人民間司法改革基金會備份。
